【裁判字號】    98,再,3
【裁判日期】    981030
【裁判案由】    證券交易法
【裁判全文】
臺北高等行政法院判決
                                         98年度再字第3號
再審原告    甲○○
再審被告    行政院金融監督管理委員會
代  表  人  乙○（主任委員）
上列當事人間因證券交易法事件，再審原告對最高行政法院中華
民國97年11月27日97年度判字第1056號判決（本院94年度訴字第
1398號上訴事件）依行政訴訟法第273 條第1 項第13、14款提起
再審之訴，本院判決如下：
    主  文
再審之訴駁回。
再審訴訟費用由再審原告負擔。
    事實與理由
一、行政訴訟法第273 條第1 項明文：「有左列各款情形之一者
    ，得以再審之訴對於確定終局判決聲明不服。但當事人已依
    上訴主張其事由或知其事由而不為主張者，不在此限：（略
    ）13、當事人發見未經斟酌之證物或得使用該證物者。但以
    如經斟酌可受較有利益之裁判者為限。14、原判決就足以影
    響於判決之重要證物漏未斟酌者。」，而再審之訴顯無再審
    理由者，得不經言詞辯論，以判決駁回之，亦有同法第278
    條第2 項規定可據。而就發見未經斟酌之證物，係指該證物
    在前訴訟程序中即已存在而當事人不知其存在，或雖知有此
    ，而不能使用，現始發現或得使用者而言，並以如經斟酌可
    受較有利益之裁判者為限。若前訴訟程序終結後始作成之文
    件，或當事人於前訴訟程序中即知其存在，且無不能使用情
    形而未提出者，均非現始發見之證物，不得據以提起再審之
    訴，亦有最高行政法院91年度判字第539 號判決供參。至於
    ，重要證物漏未斟酌者，改制前行政法院85年度判字第726
    號判決指明「依據採證法則而為事實之認定，係屬取捨證據
    認定事實之職權行使，非再審之原因」，均可供佐。
二、事實概要：
  (1)本件再審被告行政院金融監督管理委員會（下稱金管會）以
    久津實業股份有限公司（下稱久津公司）為已發行有價證券
    公司，未依行為時證券交易法第36條第1 項第1 款規定，於
    每半年營業年度終了後2 個月內公告申報該公司94年上半年
    度財務報告，再審原告為久津公司行為時之負責人，乃依同
    法第178 條第1 項第3 款及第179 條規定，以民國（下同）
    94年11月14日金管證6 罰字第0940005245號處分書處再審原
    告罰鍰新臺幣（下同）60萬元。
  (2)再審原告不服，以久津公司於93年1 月間獲臺灣板橋地方法
    院（下稱板橋地院）裁定准許重整，因原重整人林家振執行
    業務不力，法院於94年6 月2 日解除林家振重整人之職務，
    選任其為重整人，就任後積極處理前任重整人任內怠於申報
    各期財務報告，分別於94年6 月30日完成91年度年報、7 月
    30日完成92年度半年報、8 月30日完成92年度年報、9 月30
    日完成93年度半年報及年報，94年度半年報預定於94年底完
    成；行政院金融監督管理委員會組織法未明定證券交易法第
    3 條所定主管機關，已由財政部證券暨期貨管理委員會變更
    為金管會；又證券交易法第179 條規定之處罰對象係為行為
    之負責人，再審原告於就任後儘速完成相關財務報表顯非該
    規定之處罰對象，且應限於負責人具故意或重大過失之責任
    ，方應處罰，金管會處其罰鍰，有欠合理云云，提起訴願，
    經行政院95年2 月27日院臺訴字第0950082031號訴願決定駁
    回，再審原告仍不服，而提起行政訴訟，經判決確定後，提
    起本件再審之訴。
三、經查：
  (1)本件再審理由略以：再審原告質疑，原確定判決之認定，以
    久津公司截至94年8 月底仍為股票公開發行公司，該公司違
    反上開申報義務，再審原告為久津公司之重整人，於重整期
    間，即為久津公司之負責人，久津公司未依法申報，則再審
    被告依證券交易法第178 條第1 項第3 款、第179 條規定為
    處分應屬有據；且久津公司連續多次違反證券交易法公告申
    報財務報表之規定，再審被告裁處60萬元未逾比例原則者；
    實疏未注意板橋地院重新選任再審原告為重整人之背景，且
    再審原告僅初次有違反申報義務之行為，先前久津公司連續
    多次違反上開申報義務者，再審原告並非為行為時之負責人
    ，原確定判決疏未斟酌此項證物，實有行政訴訟法第273 條
    第1 項第13款（當事人發見未經斟酌之證物或得使用該證物
    者，但以如經斟酌可受較有利益之裁判者為限）或第14款（
    原判決就足以影響於判決之重要證物漏未斟酌者）之再審事
    由。而聲明：最高行政法院97年度判字第1056號判決、本院
    95 年 度訴字第1398號判決均廢棄，訴願決定及原處分均撤
    銷」。
  (2)按行訴訟法第273 條第1 項第13款（當事人發見未經斟酌之
    證物或得使用該證物者，但以如經斟酌可受較有利益之裁判
    者為限）或第14款（原判決就足以影響於判決之重要證物漏
    未斟酌者）之再審事由，是不能並存之再審事由，若如再審
    原告所稱：「以久津公司於93年1 月間獲板橋地院裁定准許
    重整，因原重整人林家振執行業務不力，法院於94年6 月2
    日解除林家振重整人之職務，選任其為重整人，就任後積極
    處理前任重整人任內怠於申報各期財務報告」等，足見再審
    原告於確定判決審理程序已經提出板橋地院重新選任再審原
    告為重整人之相關資料為證據，自非前訴訟程序中即已存在
    而當事人不知其存在，或雖知有此，而不能使用，現始發現
    或得使用者而言，自與行政訴訟法第273 條第1 項第13款所
    稱「當事人發見未經斟酌之證物或得使用該證物者」不合，
    原告指稱有此部分之再審事由，自無可採。而原確定判決認
    定再審原告為久津公司之重整人，於重整期間，即為久津公
    司之負責人，久津公司未依法申報，則再審被告依證券交易
    法第178 條第1 項第3 款、第179 條規定為處分，即非無據
    （參見最高行政法院97年度判字第1056號判決書p-05，及本
    院94年度訴字第1398號判決書p-09），顯然已經斟酌再審原
    告為重整人之重整期間，而再審原告雖於94年間勉力督促久
    津公司完成財務報告，但仍延宕至95年1 月6 日始完成91
    年度至93年度財務報告電子書之上傳作業（參本院94年度訴
    字第1398號判決書p-09），可見再審原告任職重整人後違法
    情節仍未改善以致受罰，況該法定處罰之範疇由12萬元至
    240 萬元，再審被告酌情處60萬元當稱允當，也合於比例原
    則，再審原告稱就任重整人後初次違反申報義務，但未考量
    其就任重整人時久津公司已經延宕多次多年財務報表未曾申
    報，再審原告之初次，其實質之內容卻是久津公司多年多次
    違反申報義務，原確定判決為此事實之認定應無違誤，而其
    依據採證法則而為事實之認定，係屬取捨證據認定事實之職
    權行使，非再審之原因，再審原告所稱自無可憑採。
四、綜上所述，再審原告之主張，均無可採，爰不經言詞辯論，
    駁回再審原告之訴。
五、據上論結，本件再審之訴顯無理由，爰依行政訴訟法第278
    條第2 項、第98條第1 項前段，判決如主文。
中    華    民    國    98    年    10    月   30     日
                       臺北高等行政法院第三庭
                                 審判長法  官  楊莉莉
                                       法  官  林惠瑜
                                       法  官  陳心弘
上為正本係照原本作成。
如不服本判決，應於送達後20日內向本院提出上訴狀並表明上訴
理由，如於本判決宣示後送達前提起上訴者，應於判決送達後20
日內補提上訴理由書（須按他造人數附繕本）。
中    華    民    國    98    年    10    月   30     日
                                       書記官  鄭聚恩


司法院資訊處製作；財團法人民間司法改革基金會備份。
